【裁判字號】    97,上更(一),344
【裁判日期】    980311
【裁判案由】    偽證
【裁判全文】
臺灣高等法院臺中分院刑事判決     97年度上更(一)字第344號
上  訴  人  臺灣臺中地方法院檢察署檢察官
上  訴  人
即  被  告  乙○○
選任辯護人  林春祥律師
上  訴  人
即  被  告  己○○
            丙○○
            丁○○
上列上訴人因被告等偽證案件，不服臺灣臺中地方法院93年度訴
字第1304號中華民國94年10月 6日第一審判決（起訴案號：臺灣
臺中地方法院檢察署93年度偵字第 616號），提起上訴，經最高
法院發回更審，本院判決如下：
    主  文
原判決撤銷。
乙○○證人，於執行審判職務之公署審判時，於案情有重要關係
之事項，供前具結，而為虛偽陳述，累犯，處有期徒刑伍月，減
為有期徒刑貳月又拾伍日。
己○○、丙○○證人，於執行審判職務之公署審判時，於案情有
重要關係之事項，供前具結，而為虛偽陳述，各處有期徒刑肆月
，皆減為有期徒刑貳月；均緩刑貳年。
丁○○證人，於執行審判職務之公署審判時，於案情有重要關係
之事項，供前具結，而為虛偽陳述，處有期徒刑肆月，減為有期
徒刑貳月。
    事  實
一、乙○○於民國九十一年八月間擔任臺中市南區福興里里長時
    ，與同區福平里里長甲○○對於該區福興宮主任委員人選之
    意見發生岐異，而有嫌隙，後於九十一年八月二十二日晚間
    九時十三分許，在臺中市南區下橋二巷十四號福興宮前，當
    甲○○與他人研商宮務時，乙○○終因不滿甲○○之言詞，
    而基於普通傷害之犯意，出拳毆打甲○○頭部及腹部，致其
    受有頭部外傷併左顳部頭皮血腫三乘三公分、腹部挫傷併腹
    部瘀青三乘三公分等傷害，事經甲○○向臺灣臺中地方法院
    提起自訴後，由該院以九十一年度自字第八五四號刑事判決
    判處乙○○有期徒刑四月，得易科罰金確定（案經上訴後，
    由本院以九十二年度上易字第六四九號審理，於九十二年四
    月二十二日因撤回上訴而確定），並於九十二年五月二十三
    日繳清罰金執行完畢。緣另有陳滄海（所涉偽證罪嫌，由檢
    察官另行移送法院併案審理）為調解其間上述傷害案件而捲
    入糾紛，並對甲○○心生不滿，遂於九十二年四月二十四日
    ，向臺灣臺中地方法院自訴甲○○涉嫌妨害名譽，在自訴狀
    中略稱「……當天陳水成君與邱松柏君與被告（指甲○○）
    協談可能不順利，致很快就解散出來各自回家。原告（指陳
    滄海）自始至終都未進入協商及交談，但被告確於警訊筆錄
    及刑事告訴中，將原告論告及稱謂為不良分子。如被告無法
    舉證原告為不良分子的具體證據，就應該負公然侮辱的刑責
    。」；嗣該案經臺灣臺中地方法院以九十二年度自字第三四
    九號審理後，並於九十二年六月二日下午三時許，在該院第
    十二法庭開庭時，誣指甲○○先於九十一年十二月二十四日
    二十時三十分許，在其臺中市○村路○段一五一號褔平里辦
    公室外，辱罵陳滄海為「不良分子」；又在臺灣臺中地方法
    院九十一年度自字第八五四號傷害案於九十二年一月六日在
    該院第五法庭審理時，公然辱罵陳滄海為「不良分子」；復
    於本院九十二年度上易字第六四九號於九十二年四月二十二
    日在本院第十七法庭之庭內及庭外，再度公然辱罵陳滄海為
    「不良分子」（陳滄海所涉誣告罪，經甲○○反訴後，業由
    臺灣臺中地方法院以九十二年度自字第三四九號判決判處有
    期徒刑三月，緩刑二年在案）。詎與陳滄海均有交情之丙○○、己○○、乙○○、丁○○等人，均未聽聞甲○○有上開
    陳滄海所指公然辱罵陳滄海為「不良分子」之行為，竟於臺
    灣臺中地方法院法官審理九十二年度自字第三四九號妨害名
    譽案時，各自基於偽證之犯意，對於所訊問甲○○有無上述
    妨害名譽之言行，此於案情有重要關係，足以影響裁判結果
    之事項，均於供前具結後，故為與真正事實相悖之虛偽陳述
    如下：
  (一)丙○○於九十二年六月二日下午三時許，在臺灣臺中地方法
    院第十二法庭，虛偽陳述：「（問：乙○○及甲○○的傷害
    案件裡面，甲○○有無在法庭上及法庭外面說陳滄海是不良
    分子？）我在高院開庭的時候甲○○說過一次乙○○找了三
    個不良分子過去」、「（問：有無說不良分子是何人？）有
    指名說陳滄海他們三人」等語。
  (二)己○○於九十二年六月二十三日下午四時許，在臺灣臺中地
    方法院第十二法庭，虛偽陳述：「（問：開庭時有無聽到甲○○說陳滄海他們是不良分子？）地院開完庭走出法院的時
    候甲○○有說陳滄海他們是不良分子，開庭有無說到我沒有
    注意」、「（問：你聽到過幾次？）就只有一次」、「（問
    ：哪一次開完庭的時候講的？）我不記得了」、「（問：是
    否在地院大門口講的？）是的」、「（問：甲○○有指名道
    姓說是陳滄海？）有的」等語。
  (三)乙○○於九十二年六月二十三日下午四時十分許，在臺灣臺
    中地方法院第十二法庭，虛偽陳述：「（問：你與甲○○案
    件開庭時甲○○有無提到過陳滄海等人是不良分子）在地院
    的時候法官一直要我們和解，甲○○說不和解，因為他說我
    在前幾天有叫幾個不良分子到辦公室搗亂」、「（問：當時
    有講三個不良分子是何人）他有講陳滄海、陳水成、邱松柏
    」等語。
  (四)丁○○於九十二年七月十四日下午二時三十分許，在臺灣臺
    中地方法院第十二法庭，虛偽陳述：「（問：九十一年十二
    月二十四日有無與陳滄海到福平里里辦公室？）我沒有與他
    一起去，我是路過看到他」、「（問：你如何知道是九十一
    年十二月二十四日？）確定日期我不知道，但是我知道我有
    在福平里辦公室外與他講話」、「（問：當時還有何人與陳
    滄海在一起？）當時我與他一起抽菸」、「（問：你與他聊
    了多久的時間？）大約一、二十分鐘」、「（問：聊天過程
    中有無看到甲○○出來？）我本來與陳滄海提到他們公會提
    供二個就業機會給我們，後來我問他要做什麼，他說二個里
    長吵架，他要當和事佬，我問他為何不進去，陳滄海說不方
    便」、「（問：有無看到甲○○出來？）我不認識甲○○，
    有一個人出來說你們這些不良分子，但是我不確定是否就是
    甲○○，因當時燈光很暗，我當時問陳滄海，他說不要理他
    ，他是里長」等語。嗣因臺灣臺中地方法院九十二年度自字
    第三四九號刑事判決就陳滄海提起之自訴部分，判處甲○○
    無罪，並就甲○○反訴陳滄海之誣告部分，判處陳滄海有期
    徒刑三月，緩刑二年；並經提起上訴，為本院以九十二年度
    上易字第一八二四號刑事判決駁回上訴後，始為甲○○告發
    由檢察官查知上情。
二、案經甲○○告發由臺灣臺中地方法院檢察署檢察官偵查起訴
    。
    理  由
壹、證據能力部分
    按被告以外之人（包括證人、鑑定人、告訴人、被害人及共
    同被告等）於審判外之陳述，雖不符刑事訴訟法第一百五十
    九條之一至第一百五十九條之四之規定，而經當事人於審判
    程序同意作為證據，法院審酌該言詞陳述或書面陳述作成時
    之情況，認為適當者，亦得為證據。當事人、代理人或辯護
    人於法院調查證據時，知有第一百五十九條第一項不得為證
    據之情形，而未於言詞辯論終結前聲明異議者，視為有前項
    之同意，刑事訴訟法第一百五十九條之五定有明文，立法意
    旨在於傳聞證據未經當事人之反對詰問予以核實，原則上先
    予排除。惟若當事人已放棄反對詰問權，於審判程序中表明
    同意該等傳聞證據可作為證據；或於言詞辯論終結前未聲明
    異議，基於尊重當事人對傳聞證據之處分權，及證據資料愈
    豐富，愈有助於真實發見之理念，且強化言詞辯論主義，使
    訴訟程序得以順暢進行，上開傳聞證據亦均具有證據能力。
    查本案後述所援引之全部卷證，公訴人、被告及選任辯護人
    均不爭執其證據能力，本院復衡以該等供述證據作成時之情
    況，應為適當，是可認後述所引用證據之證據能力均無疑義
    ，合先敘明。
貳、實體方面
一、被告乙○○、己○○、丙○○、丁○○等四人於原審及本院
    審理時，雖均供承有於臺灣臺中地方法院九十二年度自字第
    三四九號妨害名譽案件審理時，於供前具結，而各自證述上
    開證詞等之事實；然皆矢口否認有何偽證之犯行，被告乙○○、己○○及丙○○一致辯稱其等確於前揭時、地聽聞告發
    人甲○○辱稱陳滄海為不良份子，被告丁○○則辯稱當時與
    陳滄海在福平里辦公室外聊天，的確有人出來謾不良份子
    ，證人李進財並無始終在場，不能證明他未與陳滄海交談等
    語。經查：
  (一)關於被告乙○○前於九十一年八月間傷害告發人甲○○，而
    為臺灣臺中地方法院以九十一年度自字第八五四號刑事判決
    判處有期徒刑四月，得易科罰金確定；與案外人陳滄海因欲
    調解上述傷害案件而介入其間糾紛，於九十二年四月二十四
    向臺灣臺中地方法院自訴告訴人甲○○涉有刑法第三百零九
    條第一項之公然侮辱罪嫌，經臺灣臺中地方法院分九十二年
    度自字第三四九號一案審理，而指摘甲○○曾於九十一年十
    二月二十四日二十時三十分許在褔平里辦公室外、九十二年
    一月六日在臺灣臺中地方法院第五法庭、九十二年四月二十
    二日在本院第十七法庭之庭內及庭外等時地，數度公然辱罵
    陳滄海為「不良分子」；及被告等四人於臺灣臺中地方法院
    九十二年度自字第三四九號案審理時，對於承審法官所訊問
    甲○○有無上述妨害名譽行為之事項，均於供前具結，而為
    前開證詞等之事實，有臺灣臺中地方法院九十一年度自字第
    八五四號刑事判決一件、九十二年度自字第三四九號案件影
    卷一宗（內含各被告之證人結文、各自證述時之審理筆錄）
    在案可憑，被告等亦皆不爭執，合先陳明。
  (二)惟查，臺灣臺中地方法院九十一年度自字第八五四號傷害案
    於九十二年一月六日在該院第五法庭審理，及該案上訴由本
    院以九十二年度上易字第六四九號於九十二年四月二十二日
    在本院第十七法庭調查等過程中，告訴人甲○○並無出言辱
    陳滄海為不良份子或當庭口出不良份子之言等之事實，前
    於臺灣臺中地方法院九十二年度自字第三四九號一案審理時
    ，業經承審法官當庭勘驗上述開庭時之錄音，而查明在卷（
    見九十二年度自字第三四九號影印卷第七三、一一０頁）。
    尤其，陳滄海於臺灣臺中地方法院九十二年度自字第三四九
    號案，曾具狀聲請該院傳喚證人庚○○為證，以證明其指訴
    甲○○妨害名譽之犯行（見九十二年度自字第三四九號影印
    卷第四八頁之「自訴呈証」狀最後一行所載），然證人庚○○於九十二年六月二十三日係具結證稱：伊有陪同乙○○至
    臺灣臺中地方法院及本院開庭，惟於地院開庭時，關於甲○○有無辱陳滄海為不良份子乙事，伊並無印象等語（見上
    開影印卷第七五頁）；既然連陪同乙○○至臺灣臺中地方法
    院開庭、應係陳滄海友性證人之庚○○都不能肯定甲○○曾
    於臺灣臺中地方法院庭訊時辱陳滄海為不良份子，即更足
    見上開當庭勘驗開庭錄音之結果，應為事實無誤。從而，被
    告丙○○、乙○○前於臺灣臺中地方法院九十二年度自字第
    三四九號案具結後，所言甲○○於該傷害案件在臺灣臺中地
    方法院及本院庭訊時曾指稱陳滄海為不良份子之證詞，即無
    法不評價為悖離真正事實之虛偽陳述。
  (三)又證人廖佃在本院九十二年度上易字第一八二四號妨害名譽
    案，於九十二年十二月三十一日審理時，具結後證稱：伊有
    於九十二年一月六日開車搭載告發人甲○○及另一名證人程
    江助至臺灣臺中地方法院第五法庭開庭，當時伊並未進入法
    庭內，庭訊完畢後，伊又開車搭載甲○○等人回去，當天其
    等並無與陳滄海發生糾紛等語；另證人程江助於本院同日審
    理時，亦具結證稱：九十二年四月二十二日在本院第十七法
    庭調查完畢後，並未與陳滄海或乙○○互相糾紛、謾等語
    （見上述本院案之影印卷第一一六頁－第一一七頁）。而與
    被告己○○於臺灣臺中地方法院九十二年度自字第三四九號
    案中所具結證稱：伊在該件傷害案於臺灣臺中地方法院庭訊
    完畢後，有在該院大門口處，聽見甲○○指稱陳滄海為不良
    份子等語等情，適完全相反。惟被告己○○當初既有陪同乙○○至臺灣臺中地方法院開庭，倘雙方於該院庭訊完畢後，
    果在庭外發生甲○○辱陳滄海為不良份子之爭執，則被告
    乙○○理應在場與聞，印象深刻，而不致僅被告己○○一人
    能確認甲○○曾在庭外辱陳滄海為不良份子；乃被告乙○○就此項問題於臺灣臺中地方法院九十二年度自字第三四九
    號一案，竟證稱：「法庭外我有聽到過甲○○跟陳滄海爭吵
    ，但是我沒有聽清楚。」等語（見九十二年度自字第三四九
    號影印卷第七九頁）；兩相比較之下，顯然應以證人廖佃、
    程江助等所言為是。故被告己○○前開具結之證詞，亦係明
    知不實而故為之虛偽陳述。
  (四)再者，告發人甲○○曾於九十一年十二月二十四日晚間七時
    許，在臺中市○村路○段一五一號福平里辦公室主持里工作
    會報之會議，其間案外人陳滄海曾與邱松柏、陳水成抵達會
    場，然僅邱、陳二人入內，造成會議失序，且當日會議進行
    前後，甲○○並未步出會場，亦無出言辱罵陳滄海等人之事
    實，業據證人林正培即臺中市南區區公所里幹事、林旺聲即
    福平里第一鄰鄰長及李進財於臺灣臺中地方法院九十二年度
    自字第三四九號案審理時證述明確（見該案號影印卷第一一
    一頁－第一一六頁、第一五四頁－第一五七頁）。不獨林正
    培三人上開證詞，即連證人陳水成於臺灣臺中地方法院九十
    二年度自字第三四九號案審理時，也具結證稱：「（問：你
    有無聽到甲○○在罵？）我沒有注意」等語；且證人邱松柏
    亦具結證稱：「（問：你有無聽到甲○○罵陳滄海『不良份
    子』？）我沒有聽到」等語（見該案號影印卷第一四九頁、
    第一五二頁），均可佐證甲○○當天應無辱任何人為不良
    份子。
  (五)此外，證人李進財尚於臺灣臺中地方法院九十二年度自字第
    三四九號案證述：當時伊人在大馬路邊，陳滄海並未進入會
    場，而站在伊附近，與案外人何忠信聊天，後來陳滄海、陳
    水成及邱松柏三人一起離開，伊全程都在外面，未見陳滄海
    與其他人交談等語（見該案號影印卷第一五五－一五七頁）
    。復於本件九十三年二月二十四日檢察官偵訊時，再度供前
    具結，而證稱：「（問：民國九十一年十二月二十四日晚上
    的情形你有無印象？）有。那天在開鄰長會議，約七、八點
    開始開，陳滄海與邱松柏在外面大小聲，我有向他們二人說
    在開會，回去不要鬧，他們二人就回去又邀一個陳水成的人
    來，當時賴議員在講話，陳水成進來就將賴議員的麥克風拿
    過去，然後又脫衣服起來，說打人為何還要賠錢，說他也要
    讓人家打，他前後就鬧了約半個小時，當時我站在陳滄海的
    旁邊，陳滄海的旁邊站何忠信，我們都在看陳水成在鬧，陳
    水成要進來時，甲○○的太太有跟他說在開會，不要進來。
    後來陳水成及陳滄海的太太都有來，陳水成的太太要叫陳水
    成回去，陳水成不回去，他太太就自己回去。這是陳水成來
    幾分鐘後的事。陳滄海的太太沒有回去。陳滄海的太太說甲○○的驗傷診斷書是假的，因為甲○○的太太在場，甲○○
    的太太就對陳滄海的太太說你講這句話要負責，她才改口說
    他是聽人家講的。後來鬧完他們就一起離開了」、「（問：
    這中間陳滄海有無與其他人講話？）沒有。他只有與何忠信
    講話」、「（問：陳滄海有無離開？）沒有。他都與我站在
    一起。」等語（見偵查卷第九七頁）。始終證述他目睹陳滄
    海在場之全部經過，確定陳滄海曾與何忠信交談，前後一致
    。而陳滄海於本件九十三年二月二十四日受檢察官偵訊時，
    曾供稱：伊於九十一年十二月二十四日晚間有遇見李進財，
    並與李進財打招呼，但李進財並未一直站在伊旁邊，伊是先
    與何忠信站在一起，丁○○前去時，即與丁○○站在雜貨店
    旁，伊太太與陳水成之太太都有到現場，伊要離開時，伊太
    太才來等語（見偵查卷第九八頁）；經與李進財之證詞比對
    後，可知李進財所言他有目睹陳滄海與何忠信交談，及陳滄
    海之太太來到現場等語，絕非子虛，且由是足見李進財確在
    現場滯留頗長之時間，本院因認其證述目擊陳滄海在場之全
    程經過，而確定陳滄海並無與丁○○交談等證詞，亦屬實可
    採。至陳滄海雖也言及先與何忠信交談，迨丁○○到場後，
    即與丁○○站在雜貨店旁等情節，而與丁○○之辯解前後呼
    應，有利於丁○○；惟依陳滄海之供述，可以確認如果丁○○曾前去現場，應係先於陳滄海之太太抵達，此時李進財尚
    未離去，丁○○理應會看見李進財在場，惟其於九十三年二
    月二十四日檢察官偵訊時，卻肯定供稱未見李進財在場（見
    偵查卷第九九頁），顯違一般事理，本院因認陳滄海供稱丁○○當天在場及丁○○所為相同之辯解，俱非事實。
  (六)參酌前開(四)、(五)之論述，因告發人甲○○於九十一年十二月
    二十四日晚間七時許，在臺中市○村路○段一五一號福平里
    辦公室主持里工作會報會議之當天，並無辱任何人為不良
    份子；且證人李進財之證詞屬實，被告丁○○當天並不在場
    ；故被告丁○○於九十二年七月十四日下午二時三十分許，
    在臺灣臺中地方法院第十二法庭供前具結之證詞，乃蓄意虛
    偽不實之陳述，至為明顯。
  (七)此外，本案縱甲○○曾在臺灣臺中地方法院審理上述傷害案
    件時陳稱：「有三個人在外面搗亂」，或於該案件相關書狀
    內記載「不良分子三人」、「並讓不良分子脅迫」各等語。
    但其既未說明該等不良分子之姓名，亦未明指陳滄海為「不
    良分子」，自不能據此謂甲○○有公然辱罵陳滄海為不良分
    子之事實，而認被告等前揭所證均屬實情。而按刑法第一百
    六十八條偽證罪，係以證人、鑑定人、通譯於執行審判職務
    之公署審判時，或於檢察官偵查時，於案情有重要關係之事
    項，供前或供後具結，而為虛偽之陳述者為其要件。且該罪
    為形式犯，並不以結果之發生為要件，如被告等所為，符合
    上述偽證罪之構成要件，即應論以偽證罪，至甲○○是否因
    而受有利或不利之判決，均不影響其等犯罪之成立甚明。
  (八)綜合前述，本件事證明確，被告四人於執行審判職務之公署
    審判時，就案情有重要關係之事項，供前具結，而為虛偽陳
    述之犯行，皆可認定；前開無罪之辯解，因非事實，無從為
    被告有利之判斷。
二、查刑法於94年2 月2 日修正公布，並於95年7 月1 日施行。
    按行為後法律有變更者，適用行為時之法律，但行為後之法
    律有利於行為人者，適用最有利於行為人之法律，現行刑法
    第2 條第1 項訂有明文。此條規定乃與刑法第1 條罪刑法定
    主義契合，而貫徹法律禁止溯及既往原則，係規範行為後法
    律變更所生新舊法律比較適用之準據法，是刑法第2 條本身
    雖經修正，但刑法第2 條既屬適用法律之準據法，本身尚無
    比較新舊法之問題，應一律適用裁判時之現行刑法第2 條規
    定以決定適用之刑罰法律，先予辨明。又以本次刑法修正之
    比較新舊法，應就罪刑有關之共犯、未遂犯、牽連犯、連續
    犯、結合犯，以及累犯加重、自首減輕暨其他法定加減原因
    （如身分加減）與加減例等一切情形，綜其全部罪刑之結果
    而為比較，最高法院95年5 月23日95年度第8 次刑庭會議決
    議可資參照。本件被告乙○○行為時，刑法第四十七條累犯
    原規定：「受有期徒刑之執行完畢或受無期徒刑或有期徒刑
    一部之執行而赦免後，五年以內再犯有期徒刑以上之罪者，
    為累犯，加重本刑至二分之一。」，修正後之刑法第四十七
    條規定則為：「受徒刑之執行完畢，或一部之執行而赦免後
    ，五年以內故意再犯有期徒刑以上之罪者，為累犯，加重本
    刑至二分之一。第九十八條第二項關於因強制工作而免其刑
    之執行者，於受強制工作處分之執行完畢或一部之執行而免
    除後，五年以內故意再犯有期徒刑以上之罪者，以累犯論」
    ，新舊法就累犯之要件，因此有所變動，自屬法律有變更，
    而非僅屬文字修正，則本件被告乙○○故意犯罪行為後，法
    律既有變更，應依刑法第二條第一項規定，比較新舊法規定
    結果，本件被告乙○○均成立累犯，新法未對行為人有利，
    而應依刑法第二條第一項前段之規定適用舊法之規定（最高
    法院96年台上字第3773號判決參照）。
三、核被告乙○○、己○○、丙○○及丁○○等四人所為，均係
    犯刑法第一百六十八條之偽證罪。被告乙○○因於九十一年
    八月間對告發人甲○○犯傷害罪，經臺灣臺中地方法院以九
    十一年度自字第八五四號刑事判決判處有期徒刑四月，得易
    科罰金確定，甫於九十二年五月二十三日繳清罰金執行完畢
    之事實，有臺灣高等法院被告前案紀錄表及臺灣臺中地方法
    院檢察署刑案資料查註紀錄表各一件附卷可按，其於上述案
    件受有期徒刑之執行完畢後，五年以內再犯本件有期徒刑以
    上之罪，構成累犯，應依修正前刑法第四十七條，加重其刑
    。
四、原審法院因認被告等人罪證明確，而予論科，固屬有據。然
    原審未及審酌比較適用前揭新、舊刑法，與未及適用民國九
    十六年罪犯減刑條例之規定（為紀念解除戒嚴二十週年，予
    罪犯更新向善之機，所制定之中華民國九十六年罪犯減刑條
    例業於九十六年七月十六日生效實施，被告等四人犯罪時間
    均在中華民國九十六年四月二十四日以前，合於減刑條件，
    原審未及適用，容有未合）均核有違誤。被告上訴意旨否認
    犯罪故意，仍執陳詞指摘原判決不當；及檢察官據告發人甲○○具狀請求亦提起上訴，略以：被告四人於司法審判過程
    為偽證行為，致使被害人在法院繫屬審判過程中，終日惶惶
    不安，其等於法院審判中具結後仍虛偽陳述，犯行明確，惡
    性重大，原審僅輕判被告乙○○有期徒刑五月，被告己○○
    、丙○○有期徒刑各四月，緩刑二年，被告丁○○有期徒刑
    四月，不無輕縱被告，量刑不當云云，固均無理由。然原判
    決既有上揭可議，仍應由本院將原判決撤銷改判。爰審酌被
    告等為坦護友人，藐視國家法制，所為足使司法機關對於告
    發人甲○○被訴妨害名譽乙案之裁判陷於錯誤，造成相當之
    危害，並再考量其等各自之素行、犯罪之手段、方法、犯後
    態度等一切情狀，而分別量處如主文第二至四項所示之刑。
    復依中華民國九十六年罪犯減刑條例第二條第一項第三款、
    第七條規定，各減其宣告刑二分之一。末查，本案被告己○○、丙○○雖未坦承犯行，但被告丙○○前未曾受有期徒刑
    以上刑之宣告；被告己○○前雖曾因偽造文書案件經臺灣彰
    化地方法院以七十三年度訴字第一二三號判決判處有期徒刑
    一年二月，緩刑三年確定，然因緩刑期內未再另犯他罪受有
    其徒刑以上刑之宣告，而前該有期徒刑一年二月之宣告已失
    其效力，有各該被告之臺灣高等法院全國前案紀錄表在卷可
    考，其二人本性不惡，所以牽涉本案，無非盲目附從於友人
    ，致是非不分，即便告發人於原審亦表示較能原諒其二人（
    見原審卷第二一０頁）；本院並認被告己○○年事已高，被
    告丙○○也已逾六旬之齡，經此案之教訓後，應已知所警惕
    ，不致再犯，其二人前開所宣告之刑，以暫不執行為宜，故
    皆宣告緩刑二年（依最高法院95年第 8次刑事庭會議決議：
    犯罪在新法施行前，新法施行後，緩刑之宣告，應適用新法
    第74條之規定，故本件關於緩刑並無比較新舊法適用之問題
    ）以啟自新。被告丁○○部分，則因告發人認其所犯情節不
    輕，應從重議處，復曾於九十二年間因違反商標法案件，經
    臺灣臺中地方法院判處有期徒刑六月確定在案，不適於緩刑
    之宣告，亦予敘明。
據上論斷，應依刑事訴訟法第369條第1項前段、第364條、第299
條第1項前段，刑法第2條第1項前段、第168條、第47條（修正前
）、第74條第1項第1款，中華民國96年罪犯減刑條例第2條第1項
第3款、第7條，判決如主文。
本案經檢察官戊○○到庭執行職務。
中    華    民    國     98    年    3    月    11    日
            刑事第一庭    審判長法  官  陳  紀  綱
                                法  官  姚  勳  昌
                                法  官  張  智  雄
以上正本證明與原本無異。
如不服本判決，應於收受送達後10日內向本院提出上訴書狀，其
未敘述上訴之理由者，並得於提起上訴後10日內向本院補提理由
書（均須按他造當事人之人數附繕本）「切勿逕送上級法院」。
                                書記官  謝  雅  惠
中    華    民    國    98    年    3     月    12    日
附錄論罪科刑法條：
中華民國刑法第一百六十八條：
於執行審判職務之公署審判時或於檢查官偵查時，證人、鑑定人
、通譯於案情有重要關係之事項，供前或供後具結，而為虛偽陳
述者，處七年以下有期徒刑。


司法院資訊處製作；財團法人民間司法改革基金會備份。
